【裁判字號】    95,建,47
【裁判日期】    951127
【裁判案由】    給付工程款
【裁判全文】
臺灣臺南地方法院民事裁定                95年度建字第47號
原      告  陳寶貴即國弘工程行
被      告  森進營造股份有限公司
                        20樓.
法定代理人  乙○○
訴訟代理人  甲○○
上列當事人間請求給付工程款事件，本院裁定如下：
    主  文
本件移送臺灣桃園地方法院。
    理  由
一、按訴訟之全部或一部，法院認為無管轄權者，依原告聲請或
    依職權以裁定移送於其管轄法院，民事訴訟法第28條第1項
    定有明文。又對於私法人或其他得為訴訟當事人之團體之訴
    訟，由其主事務所或主營業所所在地之法院管轄，同法第2
    條第2項亦有規定。復按，對於設有事務所或營業所之人，
    因關於其事務所或營業所之業務涉訟者，得由該事務所或營
    業所所在地之法院管轄；因契約涉訟者，如經當事人定有債
    務履行地，得由該履行地之法院管轄（參同法第6條、第12
    條）。
二、本件被告主營業所所在地位於桃園縣，有公司變更登記事項
    卡在卷可稽。原告主張被告公司主任方文田給予名片上地址
    為台南市○○○街12號1樓，可見其營業所在台南云云，被
    告則辯稱：伊公司在台南無營業所，系爭泥作工程之訂立及
    工程款之給付均由桃園營業所主導決定及負責匯付，台南育
    平五街址只是辦事處，只有1個辦事小姐，方便客戶請款聯
    繫而已，故本院應無管轄權等語。
三、按所謂事務所或營業所必係以自己之名義，有獨立並持續的
    執行事務或業務設備之一定營業處所，能獨立交易者始屬相
    當。經查，本件原告所提出被告主任方文田之名片固印有前
    揭台南市之地址，惟此僅能謂被告曾以該址為聯絡處，該址
    是否有繼續獨立執行業務之設備，尚有可疑，自難據此即謂
    被告公司係以該址為營業所。況被告陳稱其在上開台南市址
    內只有1個辦事小姐，所有貨款之支付均由桃園營業所負責
    匯款或簽發支票兌付，亦有被告提出之匯款回條及支票（均
    為影本）存卷可參，而原告與被告代表所簽立之報價單，僅
    有簽名及連絡電話，亦無法看出被告在台南市確有營業所，
    可知被告上開在台南市地址之辦事處應非屬民事訴訟法第6
    條所稱之「營業所」，本院就本件訴訟尚無管轄權。再者，
    民事訴訟法第12條之規定，必須當事人間有約定債務履行地
    之意思方可適用，非民法第314條所定之清償地，況觀諸被
    告清償工程款如係以支票為之者，其付款地均在桃園，堪認
    兩造並無特別明訂債務履行地在台南。因之，本件應由被告
    營業所所在地之台灣桃園地方法院管轄。玆原告向無管轄權
    之本院起訴，顯係違誤。爰依職權將本件移送於該管轄法院
    。
四、依首開法條裁定如主文。
中    華    民    國    95    年    11    月    27    日
                  民事第一庭    法  官  蔡雅惠
以上正本係照原本作成
如對本裁定抗告須於裁定送達後10日內向本院提出抗告狀，並應
繳納抗告費新台幣1,000元整。
中    華    民    國    95    年    11    月    27    日
                                書記官  吳信助


司法院資訊處製作；財團法人民間司法改革基金會備份。
